【裁判字號】    95,上訴,2612
【裁判日期】    970819
【裁判案由】    偽造有價證券等
【裁判全文】
臺灣高等法院刑事判決                95年度上訴字第2612號
上  訴  人
即  被  告  戊○○原名黃玉蓮.
選任辯護人  李保祿律師
            鄭錦堂律師
上列上訴人因偽造有價證券等案件，不服台灣板橋地方法院九十
二年度訴字第一六七四號，中華民國九十五年五月十一日第一審
判決（起訴案號：台灣板橋地方法院檢察署九十一年度偵字第二
０一０號），提起上訴，本院判決如下：
    主  文
原判決撤銷。
戊○○意圖供行使之用，而偽造有價證券，處有期徒刑肆年。扣
案偽造之昕穎企業股份有限公司股票壹佰玖拾張（即拾玖萬股）
均沒收。
    事  實
一、戊○○於民國八十九年九月間，向其友人乙○○鼓吹介紹以
    普通股每股新臺幣（下同）二十八元之價格購買「昕穎企業
    股份有限公司」（下稱昕穎公司）之未上市股票，乙○○認
    為有利可圖，遂同意以其本人名義認購十五萬股及其子女趙
    啟政、趙書伶名義各認購二萬股，共計十九萬股，並先後依
    戊○○之指示於八十九年十月二日匯四百二十萬元至戊○○
    本人設於世華聯合商業銀行（已合併為國泰世華銀行）臺北
    分行之00000000000號帳戶及於同年月十六日匯
    一百十二萬元至昕穎公司設於高雄銀行臺北分行之0000
    00000000號帳戶。詎戊○○竟意圖供行使之用，於
    八十九年十一月下旬某日，以昕穎公司不知名之人所交付之
    一百九十張股票原本為原稿，於不詳地點再以彩色複製之方
    式偽造昕穎公司股票一百九十張，並於同年十一月底持上揭
    偽造之一百九十張股票至乙○○位於臺北縣新莊市○○路一
    六八之一號三樓住處交付予乙○○。嗣乙○○因戊○○久未
    交付其所認購之增資股票七萬股，於九十年三、四月間打電
    話向昕穎公司查證，始懷疑戊○○先前所交付之昕穎公司一
    百九十張股票係偽造，乃傳真其所持有之股票與昕穎公司核
    對，而察覺上情。
二、案經臺北縣政府警察局新莊分局報告臺灣板橋地方法院檢察
    署檢察官偵查起訴。
    理  由
壹、程序部分：
    按被告以外之人於審判外之言詞或書面陳述，除法律有規定
    者外，不得作為證據；又被告以外之人於審判外之陳述，雖
    不符合同法第一百五十九條之一至第一百五十九條之四之規
    定，但經當事人於審判程序同意作為證據，法院審酌該言詞
    陳述或書面陳述作成時之情況，認為適當者，亦得為證據。
    當事人、代理人或辯護人於法院調查證據時，知有第一百五
    十九條第一項不得為證據之情形，而未於言詞辯論終結前聲
    明異議者，視為有前項之同意，刑事訴訟法第一百五十九條
    第一項及第一百五十九條之五分別定有明文。本判決下列所
    引用之各該被告以外之人於審判外之陳述（包含書面陳述）
    ，雖屬傳聞證據，惟當事人於本院準備程序、審判期日中均
    表示同意作為證據方法而不予爭執，且迄至言詞辯論終結前
    亦未再聲明異議，本院審酌上開證據資料製作時之情況，尚
    無違法不當及證明力明顯過低之瑕疵，亦認為以之作為證據
    應屬適當。揆諸前開規定，爰逕依刑事訴訟法第一百五十九
    條之五規定，認前揭證據資料均有證據能力，先予敘明。
貳、實體部分：
一、訊據上訴人即被告戊○○堅詞否認有偽造一百九十張股票之
    情事，辯稱：伊不知道股票是假的，股票是昕穎公司一位劉
    小姐（琳達劉）拿給伊的。四百二十萬元部分伊係以甲○○
    名義分二筆各二百八十萬元、一百四十萬元，於八十九年十
    月九日匯給昕穎公司，伊沒有侵占股款，也沒有偽造股票；
    如果伊要偷印股票伊不用把告訴人自己匯款的部分也印給她
    ，伊要印股票的話也要拿得到股票，伊當時都不知道拿到的
    是假股票，是後來沒有增資股伊才知道前面的出問題云云。
    經查：
  (一)被告於警詢時曾坦承：因有一些尾款未付清（實際上是我本
    人未付清），股票抵押在（昕穎）公司，一方面乙○○又催
    促我交付股票，我一心急才影印假股票支付給她拖延一下等
    語（見偵卷第三頁反面）；且被告交付予告訴人之一百九十
    張昕穎公司股票中之其中六張（受讓人分別為乙○○、趙啟
    煌、趙書伶）經原審送請法務部調查局鑑驗，結果該股票之
    正、反面均存有彩色碳粉特徵，研判係以碳粉成像方式彩色
    複製而成，有法務部調查局九十三年十月八日調科貳字第０
    九三００三九七六九０號、九十四年二月八日調科貳字第０
    九四０００九五二一００號鑑定通知書各一件在卷可憑（見
    原審卷(二)第三三至三六、七四至八六頁），足證被告前揭警
    詢自白偽造股票一情，核與事實相符。被告嗣後空言抗辯其
    於警詢中自白之證明力（見本院卷第二四頁），應無足採。
    再被告於偵查陳稱：伊警詢所言不實在，股票是透過朋友王
    錦成買的，錢先給他，他再把股票給伊云云（見偵卷第三七
    頁反面、第三九頁反面），其嗣後於原審復改稱：王錦成是
    貴賓室的人員，…王錦成是我虛構的，十九萬股票是玲達劉
    給我的，我不知道其真實姓名等語（見原審卷(一)第一００頁
    ），足徵被告臨訟飾卸委責之情。
  (二)被告復辯稱告訴人匯入其帳戶內之股款四百二十萬元，其係
    以甲○○名義分二次匯予昕穎公司等語。經本院函查國泰世
    華銀行，甲○○確於八十九年十月九日分別匯款一百四十萬
    元及二百八十萬元至昕穎公司之帳戶內（見本院卷第三八之
    一頁），且證人甲○○亦於本院結證稱：該筆錢是被告匯的
    ，錢是我借被告的等語（見本院卷第二三八頁），從而，告
    訴人匯給被告之股款四百二十萬元，被告另以甲○○名義匯
    予昕穎公司乙情，堪以認定。然藉此足認被告確有因債務周
    轉而偽造昕穎公司股票之動機，否則，告訴人既已匯入四百
    二十萬元予被告，被告又何需再向甲○○借調四百二十萬元
    匯至昕穎公司銀行帳戶內？再者，告訴人自行於八十九年十
    月十六日匯入一百一十二萬元股款至昕穎公司高雄銀行台北
    分行之帳戶，有世華銀行匯出匯款回條在卷可佐（見偵卷第
    一八頁）；又昕穎公司股東名冊所載，股東乙○○為二十四
    萬股、趙啟政為二萬四千股，趙書伶為二萬四千股（其中乙○○部分四萬股、趙啟政部分四千股、趙書伶部分四千股為
    股利），益徵告訴人投資昕穎公司之股款均已直接或間接透
    過被告交付昕穎公司，否則昕穎公司豈會分配股息予告訴人
    ？而昕穎公司既已取得告訴人所交付之股款，且已為股東登
    記、分配股息，自無繼續持有告訴人所投資之股票之理，是
    被告以系爭股票尚在昕穎公司持有中，其無取得昕穎公司股
    票之可能云云置辯，難認可採。至告訴人雖於告訴狀稱：昕
    穎高雄公司之葉小姐於電話中告知十九萬股股票因被告未付
    錢，所以押在昕穎公司云云，然此與上揭股款已付足及股東
    名冊已變更登記之情顯有矛盾，自難以此而認被告未持有昕
    穎公司股票之有利證據。
  (三)復上開彩色複製之一百九十張股票，與真正股票之正面相符
    ，研判前者係以後者為原稿複製而成，背面印文則與真正之
    股票背面印文之相關位置並不相符，流水號碼為89-ND00000
    00至89-ND0000000號，共一百五十張，受讓人皆為乙○○，
    登記日期均為八十九年十月四日；流水號碼為89-ND0000000
    至89-ND0000000號，共二十張，受讓人皆為趙啟政（原審誤
    載為趙啟煌），登記日期均為八十九年十月十九日；流水號
    碼為89-ND0000000至89-ND0000000號，共二十張，受讓人皆
    為趙書伶，登記日期均為八十九年十月十九日，有上開法務
    部調查局鑑定通知書暨鑑定分析圖表及原審勘驗筆錄一件在
    卷可查（見原審卷(二)第一至三頁）。參以證人陳和紳（原名
    丙○○，即昕穎公司法定代理人）於原審及本院審理時證述
    ：公司股票委託凱悅國際投顧有限公司對外銷售，於八十九
    年五、六月開始至九十年四月底結束，交給凱悅投顧公司印
    、售，沒有聽說凱悅公司代為銷售的股票當中有偽造的股票
    ，也無公司客戶或股東抱怨凱悅公司所交付之股票有偽造之
    情形，除了本件十九萬股假股票外，並沒有他人持假股票控
    告昕穎公司…我跟凱悅公司之間，他賣多少股票給我多少錢
    ，至於他有沒有收到股款我不清楚等語（見原審卷(一)第二０
    六至二０八頁，本院卷第一九七頁正反面），益證被告交付
    告訴人昕穎公司之十九萬股股票為被告所偽造。
  (四)另本件乙○○所受讓之一百五十張股票，登記日期均為八十
    九年十月四日，雖乙○○之股款於同年月九日始為匯入，然
    此涉及昕穎公司之體制是否健全問題，與被告是否偽造系爭
    股票係屬二事，互不相涉，併予敘明。
  (五)綜上，本件事證已臻明確，被告犯行洵堪認定，自應依法論
    科。
二、按股票係屬有價證券之一種，被告以彩色複製之方式偽造一
    百九十張股票後交付告訴人，核其所為，係犯刑法第二百零
    一條第一項偽造有價證券罪。又被告為偽造有價證券，在扣
    案之一百九十張股票上各偽造昕穎企業股份有限公司股票登
    記章、丙○○及丁○○之印文各一枚，其偽造印文之行為為
    偽造有價證券之部分行為，產生之印文構成有價證券之一部
    ，而行使偽造有價證券之輕度行為復為偽造之重度行為所吸
    收，均不另論罪。
三、原審據以論科，固非無見。惟：(一)原審誤認被告侵占告訴人
    四百二十萬之股款，自有未合；(二)公訴人就被告侵占告訴人
    匯入昕穎公司之一百零五萬元增資股款部分，未予起訴，原
    審竟為判決，自有未受請求之事項而予以判決之違法（見下
    述六說明）。被告上訴否認犯行，請求撤銷改判，雖無理由
    。然原審既有上開可議之處，即屬無可維持，應由本院撤銷
    改判。爰審酌被告並無前科，有臺灣高等法院被告前案紀錄
    表一份在卷可按（見本院卷第一五頁），其犯罪之動機、目
    的、手段、犯罪所得、犯罪後僅返還被害人十萬元、尚未與
    被害人和解，及犯後態度等一切情狀，量處如主文第二項所
    示之刑。扣案偽造之昕穎公司股票一百九十張（即十九萬股
    ），不問屬於犯人與否，應依刑法第二百零五條規定併予諭
    知沒收。至其上偽造之昕穎企業股份有限公司股票登記章、
    丙○○及丁○○之印文各一百九十枚，因股票均已沒收，故
    不再重複宣告沒收。
四、公訴意旨另以：被告黃玉蓮於八十九年九、十月間，意圖為
    自己不法之所有，向乙○○謊稱可代為以每股二十八元之代
    價，購買未上市公司「昕穎企業股份有限公司」之股票，致
    乙○○陷於錯誤而先後於八十九年十月二日匯款四百二十萬
    元至黃玉蓮於世華聯合商業銀行台北分行開立之00000
    000000號帳戶，再於同年月十六日匯款一百十二萬元
    至「昕穎企業股份有限公司」於高雄銀行台北分行所開立之
    000000000000號帳戶，復於同年十二月二十八
    日匯款一百零五萬元至上述昕穎企業股份有限公司帳戶；嗣
    黃玉蓮於詐得上述金額後，因乙○○催討該等股票，黃玉蓮
    竟於八十九年十一月下旬某日，以彩色影印之方式偽造「昕
    穎企業股份有限公司」股票十九萬股，並持以交付乙○○，
    而認被告涉有刑法第三百三十九條之詐欺罪及第二百零一條
    第一項之偽造有價證券（一百零五萬元股款部分）罪嫌。經
    查：
  (一)按犯罪事實應依證據認定之，無證據不得認定犯罪事實；又
    不能證明被告犯罪者，應諭知無罪之判決，刑事訴訟法第一
    百五十四條第二項、第三百零一條第一項分別定有明文。而
    事實之認定，應憑證據，如未能發現相當證據，或證據不足
    以證明，自不能以推測或擬制之方法，以為裁判基礎。認定
    犯罪事實，所憑之證據，雖不以直接證據為限，間接證據亦
    包括在內，然無論直接或間接證據，其為訴訟上之證明，須
    於通常一般之人均不致於有所懷疑，而得確信其為真實之程
    度者，始得據之為有罪之認定，倘其證明尚未達到此一程度
    ，而有合理性懷疑之存在時，即無從為有罪之認定（最高法
    院四十年臺上字第八六號、七十六年臺上字第四九八六號判
    例可資參照）。次按刑法第三百三十九條之詐欺罪，係意圖
    為自己或第三人不法之所有或得財產上不法之利益，以詐術
    使人將本人或第三人之物交付者，始構成之，先予敘明。
  (二)本件告訴人乙○○匯款予被告之四百二十萬元，參照上述，
    被告已另以甲○○名義匯入昕穎公司；而告訴人所支付之一
    百十二萬股款係自行匯入昕穎公司之帳戶內；且上揭告訴人
    所支付昕穎公司之股款，業據昕穎公司於股東名冊內變更告
    訴人及其子女趙啟政、趙書伶為股東，有股東名冊可佐。從
    而，被告自非以不實事項施以詐術，使告訴人交付股款。又
    告訴人本欲參加昕穎公司之增資計畫而自行匯入昕穎公司帳
    戶一百零五萬元，且由高雄地方法院九十二年度訴字第一二
    三七號判決（見本院卷第一０二至一０七頁）亦可知昕穎公
    司負責人陳和紳確曾有辦理增資之計畫，亦難認此部分被告
    有施用詐術使告訴人陷於錯誤之行為。
  (三)又被告交付予告訴人之十九萬股股票，係告訴人先後二次直
    接或間接透過被告以甲○○之名義匯入昕穎公司股款所得，
    已如上述，並非告訴人匯入昕穎公司一百零五萬元辦理增資
    股之部分，是此一百零五萬元部分，自難認有偽造有價證券
    之犯行。
  (四)從而，被告既無施以詐術使告訴人陷於錯誤之行為；又無就
    一百零五萬元增資部分，偽造昕穎公司增資之股票，復查無
    其他積極之證據足認被告有公訴人所指此部分之犯行，原應
    為無罪之諭知，惟因公訴人認被告此部分犯罪嫌疑與前開有
    罪部分有裁判上一罪之牽連犯關係，爰就被告此部分被訴之
    犯罪事實，不另為無罪之諭知。
五、至被告就昕穎公司退還告訴人所匯之一百零五萬元增資款予
    以挪用之情，雖坦認不諱（見原審卷(一)第一０一、一０二頁
    ，本院卷第二四二頁反面），然公訴人於起訴書內既未敘及
    此部分侵占之事實，且此侵占之行為，與上開有罪部分，自
    不構成裁判上一罪關係，本院自不得併予審判。是此部分應
    退由台灣板橋地方法院檢察署檢察官依法偵查，另為適法之
    處理，併予敘明。
據上論斷，應依刑事訴訟法第三百六十九條第一項前段、第三百
六十四條、第二百九十九條第一項前段，刑法第二百零一條第一
項、第二百零五條，罰金罰鍰提高標準條例第一條，判決如主文
。
本案經檢察官陳明光到庭執行職務。
中    華    民    國    97    年    8     月    19    日
                  刑事第十七庭  審判長法  官  趙功恆
                                      法  官  陳世宗
                                      法  官  陳憲裕
以上正本證明與原本無異。
如不服本判決，應於收受送達後十日內向本院提出上訴書狀，其
未敘述上訴之理由者並得於提起上訴後十日內向本院補提理由書
（均須按他造當事人之人數附繕本）。
                                      書記官  劉育妃
中    華    民    國    97    年    8     月    21    日
附錄：本案論罪科刑法條全文
刑法第二百零一條：
（有價證券之偽造變造與行使罪）
意圖供行使之用，而偽造、變造公債票、公司股票或其他有價證
券者，處3年以上10年以下有期徒刑，得併科3千元以下罰金。
行使偽造、變造之公債票、公司股票或其他有價證券，或意圖供
行使之用，而收集或交付於人者，處1年以上7年以下有期徒刑，
得併科3千元以下罰金。


司法院資訊處製作；財團法人民間司法改革基金會備份。
